---
title: "Week 3"
author: "Niels Alderliesten"
date: "2026-09-07"
output: html_document
---

```{r, globalsettings, echo=FALSE, warning=FALSE}
library(knitr)
library(styler)

knitr::opts_chunk$set(echo = TRUE)
opts_chunk$set(tidy.opts=list(width.cutoff=100),tidy=TRUE, warning = FALSE, message = FALSE,comment = "#>", cache=TRUE, class.source=c("test"), results='hold', class.output=c("test2"), cache.lazy= F, eval=F)
options(width = 100)
rgl::setupKnitr()

```

## Custom functions by Jochem Tolsma

fpackage.check: Check if packages are installed (and install if not) in R (source).
fsave: Save to processed data in repository
fload: To load the files back after an fsave
fshowdf: To print objects (tibbles / data.frame) nicely on screen in .rmd

```{r}
fpackage.check <- function(packages) {
    lapply(packages, FUN = function(x) {
        if (!require(x, character.only = TRUE)) {
            install.packages(x, dependencies = TRUE)
            library(x, character.only = TRUE)
        }
    })
}

fsave <- function(x, file = NULL, location = "./data/processed/") {
    ifelse(!dir.exists("data"), dir.create("data"), FALSE)
    ifelse(!dir.exists("data/processed"), dir.create("data/processed"), FALSE)
    if (is.null(file))
        file = deparse(substitute(x))
    datename <- substr(gsub("[:-]", "", Sys.time()), 1, 8)
    totalname <- paste(location, datename, file, ".rda", sep = "")
    save(x, file = totalname)  #need to fix if file is reloaded as input name, not as x. 
}

fload <- function(filename) {
    load(filename)
    get(ls()[ls() != "filename"])
}

fshowdf <- function(x, ...) {
    knitr::kable(x, digits = 2, "html", ...) %>%
        kableExtra::kable_styling(bootstrap_options = c("striped", "hover")) %>%
        kableExtra::scroll_box(width = "100%", height = "300px")
}

colorize <- function(x, color) {
    sprintf("<span style='color: %s;'>%s</span>", color, x)
}
```

## Utilizing RSiena 

```{r}
rm(list = ls())
library(RSiena)
library(igraph)
library(tidyverse)
library(igraph)
library(devtools)


packages = c("RSiena", "devtools", "igraph")
fpackage.check(packages)
devtools::install_github('JochemTolsma/RsienaTwoStep', build_vignettes=TRUE)
#`install_github()` was deprecated in devtools 2.5.0. Please use pak::pak("user/repo") instead.
packages = c("RsienaTwoStep")
fpackage.check(packages)

library(RsienaTwoStep)

```

### Sample ego

```{r}
#Adjacancy matrix inladen van package. 
ts_net1

#Let's make it a graph!
net1g <- graph_from_adjacency_matrix(ts_net1, mode = "directed")
coords <- layout_(net1g, nicely())  #let us keep the layout
par(mar = c(0.1, 0.1, 0.1, 0.1))
{
    plot.igraph(net1g, layout = coords)
    graphics::box()
}

#Let's pick a 'random' agent
set.seed(24553253)
ego <- ts_select(net = ts_net1)
ego
#IN een netwerk van 10, zijn er altijd 10 opties. 9 keer iets breken of maken. +1 keer kans op niks doen. 

```
### Construct possible alternative future networks based on all possible ministeps of ego

```{r}
options <- ts_alternatives_ministep(net = ts_net1, ego = ego)
options

#Let's make plots of all posible options
plots <- lapply(options, graph_from_adjacency_matrix, mode = "directed")
par(mar = c(0, 0, 0, 0) + 0.1)
par(mfrow = c(2, 2))

fplot <- function(x) {
    plot.igraph(x, layout = coords, margin = 0)
    graphics::box()
}

lapply(plots, fplot)
```
### Calculate how sampled ego evaluates these possible networks

Je kan bijvoorbeeld zeggen dat elke degree wordt gezien als +3. Dan heb je veel opties die +6 opleveren (nog een tie). 
```{r}


```

Let the ego pick a network, let agent decide on a tie change
Bijvoorbeeld, ego gaat voor maximum, indien meerdere maximum -> random. (MAAR, dit is deterministisch. Hoe gaan we het stochastisch maken, maar recht doen aan de verschillende evaluatie scores. Antwoord: Weights!)

Welke effecten zijn er? Degree, reciprocitity, betweeness etc. Dit zijn de 'variabelen' je mee neemt en invoegt. Maar je weet nog niet hoe belangrijk dit effect is:
Hoe belangrijk vindt ik degree? Hoe belangrijk vindt ik reciprocity? Dat zijn je parameters (soort van regressie-coefficienten). Dat is de output van je Rsiena model. Rsiena geeft aan hoe belangrijk deze parameters zouden moeten zijn om bij je netwerk te komen. 

Deze parameters en inschattingen runt model op elk mogelijk netwerk. Die netwerk heeft dan een bepaalde (hogere of lagere) score. Kans wordt geintroduceerd door McFadden's choice function:
Alle netwerk evaluaties te transformeren naar waardes tussen 0 en 1 (exponent ervan nemen)
Om ervoor te zorgen dat de totale kans 1 blijft, wordt elke waarde van 0 en 1 gedeeld door alle andere waardes van 0 en 1.
Elke netwerk evalutie krijgt dan een kans! Stel er zijn veel slechte keuzes, dan is er alsnog een kans dat die slechte netwerk gekozen worden. 

Dit doet Rsiena heel vaak. Na dit mini-stepje van de volgende een keuze maken. Mark of chain. 

```{r}
exp(0.5)
1.6/7.4
```

Wanneer stop je? 
- Zoveel tie changes mag je maken. Dan stop je. 
- Vaak wordt het een parameter van je model. Stop mag je als parameter meenemen. Probeer het maar eens met 2 changes, 5 changes etc. Uitkomst is bv dan 4. Je hebt 4 tie changes nodig om bij T2 te komen. 

Hoe groter de parameter (hoe positiever) -> hoe belangrijker iemand die parameter vindt. De gemiddelde belangrijkheid van actoren bij een beslissing. De interpretatie zit dus op microniveau. Niet reciporiciteit is belangrijk om bij netwerk te komen. De interpretatie is, we weten dat individuen/actoren reciprociteit belangrijker vinden bij het maken van een keuze. 
(ALS BEIDE EFFECTEN EEN ROL SPELEN IN EEN BESLISSING -> Voor mensen die beslissing nemen en die effecten spelen een rol, kies ik de ene boven een ander)
- Positief betekent dat de kans groter is dan .5?
Als parameter negatief is -> proberen actoren het te vermijden. 
- Betekent dat de kans kleiner is dan .5?

Hypotheses moeten gaan over out-degree (want model beredent vanuit actie)


$$
formala, cool. xi
$$
$$
s^1_i = \Sigma_j x_{ij} 
$$

Punt betekent eigenlijk gewoon hetzelfde als de sum (sigma). Volgende is dus som (van alle i) van alle x 
$$
x_i.
$$

## Radboud - Sociology

```{r}
df <- fload("./data/20230621df_complete.rda")

publications <- fload("./data/20230621list_publications_jt.rda")
```

```{r}
fpackage.check <- function(packages) {
    lapply(packages, FUN = function(x) {
        if (!require(x, character.only = TRUE)) {
            install.packages(x, dependencies = TRUE)
            library(x, character.only = TRUE)
        }
    })
}

fsave <- function(x, file = NULL, location = "./data/processed/") {
    ifelse(!dir.exists("data"), dir.create("data"), FALSE)
    ifelse(!dir.exists("data/processed"), dir.create("data/processed"), FALSE)
    if (is.null(file))
        file = deparse(substitute(x))
    datename <- substr(gsub("[:-]", "", Sys.time()), 1, 8)
    totalname <- paste(location, datename, file, ".rda", sep = "")
    save(x, file = totalname)  #need to fix if file is reloaded as input name, not as x. 
}

fload <- function(filename) {
    load(filename)
    get(ls()[ls() != "filename"])
}

fshowdf <- function(x, ...) {
    knitr::kable(x, digits = 2, "html", ...) %>%
        kableExtra::kable_styling(bootstrap_options = c("striped", "hover")) %>%
        kableExtra::scroll_box(width = "100%", height = "300px")
}

# this is the most important one. We created it in the previous script

f_pubnets <- function(df_scholars = df, list_publications = publications, discip = "sociology", affiliation = "RU",
    waves = list(wave1 = c(2018, 2019, 2020), wave2 = c(2021, 2022, 2023))) {

    publications <- list_publications %>%
        bind_rows() %>%
        distinct(title, .keep_all = TRUE)

    df_scholars %>%
        filter(affil1 == affiliation | affil2 == affiliation) %>%
        filter(discipline == discip) -> df_sel

    networklist <- list()
    for (wave in 1:length(waves)) {
        networklist[[wave]] <- matrix(0, nrow = nrow(df_sel), ncol = nrow(df_sel))
    }

    publicationlist <- list()
    for (wave in 1:length(waves)) {
        publicationlist[[wave]] <- publications %>%
            filter(gs_id %in% df_sel$gs_id) %>%
            filter(year %in% waves[[wave]]) %>%
            select(author) %>%
            lapply(str_split, pattern = ",")
    }

    publicationlist2 <- list()
    for (wave in 1:length(waves)) {
        publicationlist2[[wave]] <- publicationlist[[wave]]$author %>%
            # lowercase
        lapply(tolower) %>%
            # Removing diacritics
        lapply(stri_trans_general, id = "latin-ascii") %>%
            # only last name
        lapply(word, start = -1, sep = " ") %>%
            # only last last name
        lapply(word, start = -1, sep = "-")
    }

    for (wave in 1:length(waves)) {
        # let us remove all publications with only one author
        remove <- which(sapply(publicationlist2[[wave]], FUN = function(x) length(x) == 1) == TRUE)
        publicationlist2[[wave]] <- publicationlist2[[wave]][-remove]
    }

    for (wave in 1:length(waves)) {
        pubs <- publicationlist2[[wave]]
        for (ego in 1:nrow(df_sel)) {
            # which ego?
            lastname_ego <- df_sel$lastname[ego]
            # for all publications
            for (pub in 1:length(pubs)) {
                # only continue if ego is author of pub
                if (lastname_ego %in% pubs[[pub]]) {
                  aut_pot <- which.max(pubs[[pub]] %in% lastname_ego)
                  # only continue if ego is first author of pub
                  if (aut_pot == 1) {
                    # check all alters/co-authors
                    for (alter in 1:nrow(df_sel)) {
                      # which alter
                      lastname_alter <- df_sel$lastname[alter]
                      if (lastname_alter %in% pubs[[pub]]) {
                        networklist[[wave]][ego, alter] <- networklist[[wave]][ego, alter] + 1
                      }
                    }
                  }
                }
            }
        }
    }
    return(list(df = df_sel, network = networklist))
}
```

```{r}
packages = c("stringdist", "stringi", "tidyverse")

fpackage.check(packages)
```

## Step 1: Maak een data-set

```{r}
output <- f_pubnets()
df_soc <- output[[1]]
df_network <- output[[2]]

```

```{r}
wave1 <- df_network[[1]]
wave2 <- df_network[[2]]
# let us put the diagonal to zero
diag(wave1) <- 0
diag(wave2) <- 0
# we want a binary tie (not a weighted tie)
wave1[wave1 > 1] <- 1
wave2[wave2 > 1] <- 1
# put the nets in an array
net_soc_array <- array(data = c(wave1, wave2), dim = c(dim(wave1), 2))
# dependent
net <- sienaDependent(net_soc_array)

```

```{r}
# gender
gender <- as.numeric(df_soc$gender == "female") #maakt het numeric, 1 als het female is, 0 als male
gender <- coCovar(gender) #de 'co' betekent constant, het is een constante variabele dus
```

```{r}
mydata <- sienaDataCreate(net, gender)
```

## Stap 2: Effects object maken

```{r}
myeff <- getEffects(mydata)
effectsDocumentation(myeff)
```

We doen alsof de outdegree effects hetzelfde zijn (wordt vaak ook gedaan). Dus de 3 types 'eval' (verbinden/verbreken), 'endow', 'creation' nu eventjes
als hetzelfde. 

## Step 3: Get initial description

```{r}
ifelse(!dir.exists("results"), dir.create("results"), FALSE)

print01Report(mydata, modelname = "./results/soc_init")
```

## Step 4: Specify model
Vervolgens tijd om effects te gaan implementeren. Tip van Jochen, maak elk effect een eigen regel. 
```{r}
myeff <- includeEffects(myeff, 
                        isolateNet, 
                        inPop, 
                        outAct, 
                        inAct, 
                        transTrip)  #we know that quite a lot of staff has not published with someone else
```

```{r}
myeff <- includeEffects(myeff, sameX, egoX, altX, interaction1 = "gender") #Interaction heeft niks te maken met interaction-effect. Het is gewoon de X die ingeschat wordt voor de andere functies. 

myeff <- includeEffects(myeff, between, include=F)

```
## Step 5: Estimate

```{r}
myAlgorithm <- sienaAlgorithmCreate(projname = "soc_init")
(ans <- siena07(myAlgorithm, data = mydata, effects = myeff))
# (the outer parentheses lead to printing the obtained result on the screen) if necessary, estimate
# further
(ans <- siena07(myAlgorithm, data = mydata, effects = myeff, prevAns = ans, returnDeps = TRUE))

```
Rate parameter is hoeveel mini-steps er gemiddeld genomen zijn per actor. Coefficient gedeeld door standard error -> p-waarde

## Step 6: GOF (Goodness Of Fit)

```{r}
# see here: ?'sienaGOF-auxiliary'

# The geodesic distribution is not available from within RSiena, and therefore is copied from the
# help page of sienaGOF-auxiliary:

# GeodesicDistribution calculates the distribution of non-directed geodesic distances; see
# ?sna::geodist The default for \code{levls} reflects the usual phenomenon that geodesic distances
# larger than 5 do not differ appreciably with respect to interpretation.  Note that the levels of
# the result are named; these names are used in the \code{plot} method.
GeodesicDistribution <- function(i, data, sims, period, groupName, varName, levls = c(1:5, Inf), cumulative = TRUE,
    ...) {
    x <- networkExtraction(i, data, sims, period, groupName, varName)
    require(sna)
    a <- sna::geodist(symmetrize(x))$gdist
    if (cumulative) {
        gdi <- sapply(levls, function(i) {
            sum(a <= i)
        })
    } else {
        gdi <- sapply(levls, function(i) {
            sum(a == i)
        })
    }
    names(gdi) <- as.character(levls)
    gdi
}

# The following function is taken from the help page for sienaTest

testall <- function(ans) {
    for (i in which(ans$test)) {
        sct <- score.Test(ans, i)
        cat(ans$requestedEffects$effectName[i], "\n")
        print(sct)
    }
    invisible(score.Test(ans))
}
```

```{r}
unloadNamespace("sna")

gofi0 <- sienaGOF(ans, IndegreeDistribution, verbose = FALSE, join = TRUE, varName = "net")
gofo0 <- sienaGOF(ans, OutdegreeDistribution, verbose = FALSE, join = TRUE, varName = "net")
gof0.gd <- sienaGOF(ans, GeodesicDistribution, cumulative = FALSE, verbose = FALSE, join = TRUE, varName = "net")
gof0.tc <- sienaGOF(ans, TriadCensus, verbose = FALSE, join = TRUE, varName = "net")

```

Now we make them a plot

```{r}
plot(gofi0)
```

## Step 7: (optional) Relative Influence

```{r}
#First get parameters and effects
theta.eval <- ans$theta
myeff.eval <- ans$effects

#Utilise sienaRI(), but the function doesn't seem to exist anymore. New name is 'interpret_size', where you have to include RSiena model
RI <- interpret_size(ans, data = mydata, theta = theta.eval, algorithm = myAlgorithm, effects = myeff.eval)

#Now we should make a plot!
plot(RI, addPieChart =TRUE)

#Why do I only get one pie chart?

```


## Step 8: (optional) Micro-Macro
```{r}
#First we make a new effects object for our simulated model
myeff_obs <- myeff

#set initial values based on estimated model, basically filling it in
myeff_obs <- setEffect(myeff_obs, density, initialValue = ans$theta[which(ans$effects$shortName == "density")])

myeff_obs <- setEffect(myeff_obs, recip, initialValue = ans$theta[which(ans$effects$shortName == "recip")])

myeff_obs <- setEffect(myeff_obs, transTrip, initialValue = ans$theta[which(ans$effects$shortName == "transTrip")])

myeff_obs <- setEffect(myeff_obs, inPop, initialValue = ans$theta[which(ans$effects$shortName == "inPop")])

myeff_obs <- setEffect(myeff_obs, outAct, initialValue = ans$theta[which(ans$effects$shortName == "outAct")])

myeff_obs <- setEffect(myeff_obs, isolateNet, initialValue = ans$theta[which(ans$effects$shortName == "isolateNet")])

myeff_obs <- setEffect(myeff_obs, altX, interaction1 = "gender", initialValue = ans$theta[which(ans$effects$shortName == "altX")])

myeff_obs <- setEffect(myeff_obs, egoX, interaction1 = "gender", initialValue = ans$theta[which(ans$effects$shortName == "egoX")])

myeff_obs <- setEffect(myeff_obs, sameX, interaction1 = "gender", initialValue = ans$theta[which(ans$effects$shortName == "sameX")])

#Now we fix the effects at this value (setting them in stone I thinK?)

myeff_obs$fix[myeff_obs$include == T] <- T

#Additional models?
myeff_no <- myeff_high <- myeff_obs

#adjust inPop effect (cause thats what we are interested in i think)
myeff_no <- setEffect(myeff_obs, inPop, initialValue = 0, fix = T)

myeff_high <- setEffect(myeff_obs, inPop, initialValue = ans$theta[which(ans$effects$shortName == "inPop")] * 2, fix = TRUE)

```
```{r}
#Simulation settings

#set up the simulation settings
nIter <- 1000 # number of iterations

sim_model <- sienaAlgorithmCreate(
    projname = 'simulation',
    cond = FALSE,
    useStdInits = FALSE, nsub = 0,
    n3 = nIter, 
    seed=242452, # seed for replication
    simOnly = TRUE)
```
```{r}
#Running the simluation

#Make vector to store gini across models (observed, no inPop, high inPop)
#We also make vectors to calculate gini excluding the in-isolates

gini_obs <- gini_no <- gini_high <- gini_obs2 <- gini_no2 <- gini_high2 <- rep(0, nIter)

# simulation using estimated parameters
sim_ans_obs <- siena07(sim_model,      # simulation settings
                   data = mydata,      # data
                   effects = myeff_obs,# defined effects and set parameters
                   returnDeps = TRUE)  # return simulated networks
  
sim_ans_no <- siena07(sim_model,       # simulation settings
                   data = mydata,      # data
                   effects = myeff_no,# defined effects and set parameters
                   returnDeps = TRUE)  # return simulated networks
  
sim_ans_high <- siena07(sim_model,     # simulation settings
                   data = mydata,      # data
                   effects = myeff_high,# defined effects and set parameters
                   returnDeps = TRUE)  # return simulated networks

#Extract gini from simulation runs

#no. of actors
n <- length(mydata$nodeSets[[1]])

#observed model
for (i in 1:nIter) { 
  #create empty adjacency matrix
  adj <- matrix(0, n, n)
  
  #shorter notation for edge list for iteration i
  edges <- sim_ans_obs$sims[[i]][[1]][[1]][[1]]

  #The numbering is as follows: first the number of the simulation run (i); then the number of the group (1 in the usual case of single-group data structures); then the number of the dependent variable (here 1, because it is supposed that there only is a dependent network); then the period number (i.e., wave number minus 1). 
  
  #str(sim_ans_high$sims[[i]])
  
    #put edge values in desired place
  adj[edges[, 1:2]] <- edges[, 3]
  
  #count number of indegrees
  indegs <- colSums(adj)
  gini_obs[i] <- DescTools::Gini(indegs)
  
  #exclude the 0s
  gini_obs2[i] <- DescTools::Gini(indegs[!indegs==0])
}

#no inPop model
for (i in 1:nIter) { 
  #create empty adjacency matrix
  adj <- matrix(0, n, n)
  
  #shorter notation for edge list for iteration i
  edges <- sim_ans_no$sims[[i]][[1]][[1]][[1]]
  #put edge values in desired place
  adj[edges[, 1:2]] <- edges[, 3]
  
  #count number of indegrees
  indegs <- colSums(adj)
  gini_no[i] <- DescTools::Gini(indegs)
  
    #exclude the 0s
  gini_no2[i] <- DescTools::Gini(indegs[!indegs==0])
}

#high inPop model
for (i in 1:nIter) { 
  #create empty adjacency matrix
  adj <- matrix(0, n, n)
  
  #shorter notation for edge list for iteration i
  edges <- sim_ans_high$sims[[i]][[1]][[1]][[1]]
  
  #put edge values in desired place
  adj[edges[, 1:2]] <- edges[, 3]
  
  #count number of indegrees
  indegs <- colSums(adj)
  gini_high[i] <- DescTools::Gini(indegs)
  
    #exclude the 0s
  gini_high2[i] <- DescTools::Gini(indegs[!indegs==0])
}

plotdata <- data.frame(condition = c(rep("obs", nIter), rep("no_inPop", nIter), rep("inPop_x2", nIter)),
                       gini = c(gini_obs, gini_no, gini_high))
plotdata$condition <- factor(plotdata$condition, levels = c("obs", "no_inPop", "inPop_x2"))

#exclude in-isolates

plotdata2 <- data.frame(condition = c(rep("obs", nIter), rep("no_inPop", nIter), rep("inPop_x2", nIter)),
                       gini = c(gini_obs2, gini_no2, gini_high2))
plotdata2$condition <- factor(plotdata$condition, levels = c("obs", "no_inPop", "inPop_x2"))

p1 <- ggplot(plotdata, aes(x = condition, y = gini)) +
  geom_boxplot() +
  labs(title = "Distribution of Gini of In-degrees over 1000 iterations, across simulation models",
       x = "simulation model",
       y = "Gini") +
  ylim(0,1) +
  theme_minimal()

p2 <- ggplot(plotdata2, aes(x = condition, y = gini)) +
  geom_boxplot() +
  labs(x = "simulation model",
       y = "Gini") +
  ylim(0,1) +
  theme_minimal()

ggpubr::ggarrange(p1,p2, align = "h", labels = c("all actors", "excl. in-isolates"), vjust = 3)
```

